臺灣高雄地方法院刑事判決　　　　　　 96年度簡上字第547號
上　訴　人　臺灣高雄地方法院檢察署檢察官
被　　　告　甲○○
選任辯護人　侯勝昌律師
　　　　　　陳正男律師
　　　　　　朱淑娟律師
上列上訴人因傷害案件，不服本院中華民國96年4 月23日96年度
簡字第763 號簡易判決（聲請簡易判決處刑案號：96年度偵字第
435 號），提起上訴，本院管轄之第二審合議庭判決如下：
    主  文
原判決撤銷。
甲○○共同傷害人之身體，處有期徒刑參月，如易科罰金，以新
臺幣壹仟元折算壹日，減為有期徒刑壹月又拾伍日，如易科罰金
，以新臺幣壹仟元折算壹日。扣案之鐵管壹支沒收。
    事  實
一、甲○○前於民國95年7 月17日，借貸新臺幣（下同）1 萬3,
    000 元予丁○○周轉，嗣因丁○○繳息2 期後，即未再償還
    ，甲○○為向丁○○討回積欠之債務，竟夥同自稱「謝金山
    」及姓名年籍不詳之成年男子各1 名，於95年11月14日13時
    30分許，一同前往高雄市○○區○○里○○路135 號凱旋計
    程車行，向丁○○討取積欠之債務，因丁○○無力償還，甲○○、「謝金山」與上開姓名年籍不詳之成年男子竟共同基
    於傷害之犯意聯絡，由甲○○以其與共犯所有之鐵管毆擊丁○○，「謝金山」與上開姓名年籍不詳之成年男子則以徒手
    之方式毆打丁○○，致丁○○受有鼻骨骨折併鼻子變形、上
    頷骨骨折、臉部撕裂傷、右眼玻璃體出血、牙齒斷裂等傷害
    ，嗣經警獲報前往處理，始悉上情，並扣得上開鐵管1 支。
二、案經丁○○訴請高雄市政府警察局小港分局報請臺灣高雄地
    方法院檢察署檢察官偵查起訴。
    理  由
壹、證據能力部分：
    按「被告以外之人於審判外之言詞或書面陳述，除法律有規
    定者外，不得作為證據。」刑事訴訟法第159 條第1 項固定
    有明文。惟按「被告以外之人於審判外之陳述，雖不符前4
    條之規定，而經當事人於審判程序同意作為證據，法院審酌
    該言詞陳述或書面陳述作成時之情況，認為適當者，亦得為
    證據。當事人、代理人或辯護人於法院調查證據時，知有第
    159 條第1 項不得為證據之情形，而未於言詞辯論終結前聲
    明異議者，視為有前項之同意。」刑事訴訟法第159 條之5
    亦規定甚明。查卷附高雄市政府警察局受理民眾報案紀錄表
    1 紙，性質上係屬具有犯罪調查權限之司法警察於審判外之
    書面陳述，且該等文件係為特定刑事案件所製作，非屬刑事
    訴訟法第159 條之4 所定之例外情形，故該等文件原不具證
    據能力，惟被告甲○○、辯護人於本院調查證據時，知有上
    情而未於言詞辯論終結前聲明異議（僅爭執證據證明力），
    本院復審酌該等言詞陳述及書面之製作係公務員於其權責範
    圍內根據實際狀況所製作，並無非法取得之不適當情形，其
    作成之外部情況並無不當，又衡諸本件若欲判斷被告是否成
    立犯罪，實有引用前開書面供述之必要性。揆諸上揭規定及
    說明，本院自得逕以卷附受理民眾報案紀錄表1 紙採為認定
    事實之依據，合先敘明。
貳、實體部分：
一、訊據被告固供承曾於上揭時間偕同其友人「謝金山」至上開
    凱旋計程車行向告訴人丁○○討債之事實，惟矢口否認有何
    傷害犯行，辯稱：當時其與「謝金山」到達凱旋計程車行時
    ，告訴人即手持武士刀向其揮砍，因其腦部中風而行動不便
    ，「謝金山」乃令其先行離開，並與告訴人發生打鬥，其並
    無持鐵管攻擊告訴人之情事，況依其當時之身體狀況，根本
    無力毆擊告訴人云云，惟查：
（一）被告於上揭時間夥同自稱「謝金山」及姓名年籍不詳之成
      年男子1 人，前往上開凱旋計程車行向告訴人索債，因告
      訴人未予償還，甲○○即以鐵管毆擊告訴人，「謝金山」
      、上開姓名年籍不詳之成年男子則以徒手之方式毆打告訴
      人，致告訴人受有上開傷害等情，業據告訴人於本院證述
      明確，並有卷附鐵管照片3 張及沾有血跡之鐵管1 支扣案
      可佐，核與卷附之本件高雄市政府警察局受理民眾報案紀
      錄表內容，其「處理情形欄」述明：「係丁○○遭綽號『
      黑松』夥同2 名男子帶一根鐵管對其施暴，造成臉部受傷
      流血……。」之記載與證人即承辦員警丙○○證謂：該民
      眾報案紀錄表所載「黑松」係指被告等語（見本案卷第13
      5 頁）相符，又參以證人丙○○另證述：其接獲報案到達
      現場後，發現告訴人滿臉都是血，蹲在上開凱旋計程車行
      洗手間裡，而現場凌亂有血跡，且有東西遭砸毀，並在案
      發現場尋獲上開扣案鐵管等語（見本院卷第131 、132 頁
      ），此外，並有高雄市立小港醫院95年11月20日95診字第
      01741 號、96年7 月9 日96診字第00831 號甲種診斷證明
      書附卷可查，足見確有告訴人因遭被告、「謝金山」與上
      開姓名年籍不詳之成年男子之毆擊而受有上開傷害之事實
      ，被告猶據前詞置辯，委不足採。至於，告訴人雖曾於偵
      查中證稱：被告係帶同4 人毆打伊云云，然查上開民眾報
      案紀錄表之內容係由承辦警員依據告訴人案發後即時口述
      之內容所記載乙節，業經證人丙○○證陳在卷（見本案卷
      第134 頁），是該民眾報案紀錄表所載內容，當係告訴人
      於案發後隨即所為之陳述，離案發當時較為接近，衡之常
      情，自較告訴人於事後在偵訊中所言較具可信性。又被告
      於本院雖供稱：當時僅有帶「謝金山」1 人一同前往云云
      ，然查：被告於偵訊中供陳：當時係「謝金山」帶去之朋
      友打傷告訴人等語（見偵卷第23頁），其供述內容已前後
      不一，其復於原審中供述：案發當時係其與「謝金山」與
      其友人，共3 人前去找告訴人等語（原審卷第22頁），核
      與告訴人於本院之證詞相符，益見告訴人於本院之證詞可
      信，是被告上開供陳：僅帶「謝金山1 人」云云，亦不足
      採。
（二）再者，證人丁○○另證謂：案發當日下午，被告係先1 人
      前來討債，因其口氣不佳予以拒絕，被告遂先行離開，過
      了10幾分鐘，被告就走在前面帶來他的朋友前來，並指著
      告訴人向其朋友表示「就是他」後，被告與其朋友就將其
      毆打一頓等語（見本院卷第136 、138 、140 頁），又案
      發當日下午，被告係先1 人前來討債，被告索債無著後遂
      先行離開後，不久被告又帶其朋友前來找告訴人之事實，
      亦經被告供承在卷（見本院卷第146 頁），並有告訴人於
      95 年7月17日所簽發金額1 萬3 千元本票附卷可參，足見
      被告、「謝金山」及另1 名姓名年籍不詳之成年男子一同
      前往上開凱旋計程車行，係基於逼迫告訴人清償債務之共
      同目的，嗣因索債無著，被告與「謝金山」及該姓名年籍
      不詳之成年男子，以鐵棍或徒手毆擊告訴人之行為，顯係
      基於傷害之犯意聯絡，應無疑義。
（三）又被告雖另辯稱：當時其到達凱旋計程車行時，告訴人即
      手持武士刀向其揮砍云云，惟查被告並未提出證據以供調
      查，且證人丙○○亦於本院證述：在案發現場，除扣案之
      鐵管外，並未發其他之刀械等語（見本院第133 頁），是
      被告上開辯稱，應係空言卸責之詞，並不足採。又被告提
      出安泰醫院93年5 月7 日安診字第930076號、91年7 月31
      日安診字第914897號診斷證明書，另辯稱：其因曾腦部中
      風，依其身體狀況，根本無力持鐵管毆擊告訴人云云，並
      請求本院將扣案之鐵管送驗，以比對其上有無其持有後所
      留下之指紋，然查上開診斷證明書所載之病況，係分別發
      生於91年、93年，離案發當時業已經過2 年以上，衡之常
      情，在該段時間被告當經復健診治，案發當時被告之身體
      狀況顯與91、93年間不同，則是否仍得僅據上開診斷書即
      認被告於案發時，行動確有不便之情形，已非無疑，況查
      證人丙○○於本院證述：在案發後，其見過被告，當時被
      告沒有拿柺杖，行動狀況正常，與一般人相同等語（見本
      院卷第134 、135 頁），足見被告於案發當時並無行動不
      便之情形，是其上開所辯，自不足採；又本院將該扣案鐵
      管1 支送高雄市政府警察局送驗，雖經該局採驗結果並未
      發現可資比對之指紋，有該局95年9 月29日高市警鑑字第
      09 60057245 號函可按（見本院卷第90頁），然查該鐵管
      表面粗糙、不平滑乙節，業經承辦員警乙○○於本院證述
      在卷（見本院卷第115 頁），並有扣案鐵管照片3 張可憑
      ，則在該鐵管上自不易採集到被告所留存之指紋，是依上
      開鑑驗結果，仍不足為被告有利之認定。是被告以前詞置
      辯，尚不足採。
二、復按稱重傷者，謂毀敗或嚴重減損一目或二目之視能，或其
    他於身體或健康，有重大不治或難治之傷害，刑法第10條第
    4 項第1 款、第6 款分別定有明文。告訴人雖陳稱：其眼睛
    因遭被告傷害，其視力有越來越模糊之情形云云，然查本件
    經函詢高雄市立小港醫院結果略以：告訴人丁○○於95年11
    月27日至本院初診時，最佳矯正視力為右眼零點三，左眼壹
    點零，96年7 月9 日至本院複診，當時最佳矯正視力為右眼
    零點柒，左眼壹點零等語，有該院96年7 月23日高醫港秘字
    第0960001093號函暨其附件在卷可考，顯見告訴人之視能，
    經診治後有大幅改善之情形，況查告訴人係自行騎乘機車至
    本院作證乙節，亦業經告訴人陳述在卷（見本院卷第140 頁
    ），可見告訴人之雙眼並無毀敗或嚴重減損一目或二目之視
    能，或有重大不治或難治之傷害，否則豈能自行騎乘機車而
    無礙。據此，是自難認告訴人之視能有刑法第10條第4 項所
    稱之重傷結果。
三、核被告所為，係犯刑法第277 條第1 項之傷害罪。被告、「
    張金山」及真實年籍不詳之成年男子1 名，就本件傷害犯行
    間，有犯意聯絡與行為分擔，為共同正犯。又原審認被告涉
    犯傷害罪，予以論罪科刑，固非無見。然查：１、被告係夥
    同「謝金山」與另1 名年籍姓名不詳之成年男子，共同犯下
    本件傷害犯行，而原審則認被告係夥同「謝金山」及另3 名
    年籍姓名不詳之成年男子，共同犯下本件傷害犯行，原審此
    部份事實之認定，似有未妥；２、被告犯罪時間，係在96年
    4 月25日以前，合於中華民國96年罪犯減刑條例所定減刑條
    件，應依法減其宣告刑2 分之1 ，原審判決未及減刑，亦有
    未恰；３、又按共同正犯因相互間利用他人之行為，以遂行
    其犯意之實現，本於責任共同之原則，有關沒收部分，對於
    共犯間供犯罪所用之物，自均應為沒收之諭知。查扣案之鐵
    管係被告犯下本件犯行所用之物，且該鐵管係被告及共犯所
    有而由被告及共犯所攜來乙情，亦經告訴人證述在卷（見本
    院卷第13 9頁），自應依刑法第38條第1 項第2 款，予以諭
    知沒收，原審未宣告沒收，自有未合。又檢察官以告訴人所
    受傷勢嚴重，認原審量刑過輕，據此提起上訴；惟按刑罰之
    量定，固屬法院自由裁量之職權行使，但仍應審酌刑法第57
    條所列各款事由及一切情狀，為酌量輕重之標準，並非漫無
    限制。在同一犯罪事實與情節，如別無其他加重或減輕之原
    因，下級審量定之刑，亦無過重或失輕之不當情形，則上級
    審法院對下級審法院之職權行使，原則上應予尊重（最高法
    院85年度臺上字第2446號裁判意旨參照）。經查，原審量刑
    時業已審酌「被告僅因債務糾紛即率眾毆打告訴人丁○○，
    致告訴人丁○○受有鼻骨骨折併鼻子變形等傷害，傷勢非輕
    ，復於犯後否認犯行，且迄今未能與告訴人丁○○達成和解
    ，彌補告訴人之損害，另兼衡被告犯罪之手段等一切情狀」
    等情，本院認為原審判處被告有期徒刑3 月，得易科罰金，
    就量刑部分職權之行使，未見失當；是檢察官以原審量刑過
    輕云云，據此提起上訴，本院認無理由。惟原審既有上開未
    恰之處，自應由本院將原判決撤銷改判。爰審酌被告僅因索
    債無著，即夥同他人毆打告訴人，致告訴人受有上開傷害，
    所傷非輕，並於犯後一再否認犯行，且迄今未能與告訴人達
    成和解以賠償告訴人之損害及被告之動機、手段等一切情狀
    ，量處如主文所示之刑，併斟酌被告之資力及智識程度，諭
    知以新臺幣1 千元折算1 日之易科罰金折算標準。又被告犯
    罪在96年4 月24日減刑基準日前，且所犯之罪核與該條例第
    2 條第1 項規定相符，復無同條例第3 條限制減刑之除外情
    形，爰依該條例第2 條第1 項第3 款規定，減其上開宣告刑
    期二分之一，並諭知上開易科罰金之折算標準。且依刑法第
    38 條第1 項第2 款規定，宣告沒收扣案之鐵管1 支。
據上論斷，應依刑事訴訟法第455條之1第3項、第369條第1項前
段、第364 條、第299 條第1 項前段，刑法第277 條第1 項、第
38條第1 項第2 款、第41條第1 項前段，中華民國九十六年罪犯
減刑條例第2 條第1 項第3 款、第7 條，刑法施行法第1 條之1
，判決如主文。
本案經檢察官劉慕珊到庭執行職務。
中　　華　　民　　國　　96　　年　　12　　月　　18　　日
                  刑事第四庭    審判長法  官  曾逸誠
                                      法  官  林俊寬
                                      法　官  王參和
以上正本證明與原本無異。
不得上訴。
中　　華　　民　　國　　96　　年　　12　　月　　18　　日
                                      書記官  陳惠玲
附錄本案論罪科刑法條
中華民國刑法第277條第1 項
（普通傷害罪）
傷害人之身體或健康者，處3 年以下有期徒刑、拘役或1 千元以
下罰金。
